【裁判字號】    98,交聲,1739
【裁判日期】    980630
【裁判案由】    聲明異議
【裁判全文】
臺灣高雄地方法院交通事件裁定    98年度交聲字第1739號
原處分機關  交通部公路總局高雄區監理所
異  議  人
即受處分人  甲○○
上列異議人即受處分人因違反道路交通管理處罰條例案件，對於
交通部公路總局高雄區監理所民國98年6 月6 日所為之裁決（高
監營裁字第裁80 -NO0000000號）聲明異議，本院裁定如下：
    主  文
原處分關於吊扣駕駛執照部分撤銷。
上開撤銷部分不罰。
    理  由
一、原處分意旨略以：異議人即受處分人甲○○於民國97年6 月
    11日13時25分許，騎乘車號ZXV-002 號輕型機車，在高雄縣
    永安鄉○○路130 巷前，經警舉發「汽車駕駛人酒精濃度超
    過規定標準（0.55以上）」之違規，依道路交通管理處罰條
    例第35條第1 項第1 款規定，裁處吊扣駕駛執照12個月，施
    以道安講習（罰鍰與刑事罰競合免繳）等語。
二、聲明異議意旨略以：異議人確實與家人聚餐而喝酒，嗣因胃
    痛騎乘機車就醫途中，遇警攔檢，而經法院判處罰金新臺幣
    （下同）55,000元。今原處分機關交通部公路總局高雄區監
    理所裁處吊扣異議人駕駛執照，然異議人僅有汽車駕駛執照
    ，如經吊扣，就無法駕車外出工作，影響生計，為此聲明異
    議，撤銷吊扣處分等語。
三、按汽車駕駛人飲用酒類後其吐氣所含酒精濃度超過每公升0.
    25毫克以上者，不得駕車，道路交通安全規則第114 條第2
    款定有明文。汽車駕駛人，駕駛汽車經測試檢定有酒精濃度
    超過規定標準者，處新臺幣15,000元以上60,000元以下罰鍰
    ，並當場移置保管該汽車及吊扣其駕駛執照1 年，道路交通
    管理處罰條例第35條第1 項第1 款亦有明文。經查：
（一）異議人於97年6 月11日13時許，酒後駕駛車號ZXV- 002號
      輕型機車，行經高雄縣永安鄉○○路130 巷口，為警攔查
      ，經測得異議人酒後吐氣所含酒精濃度達每公升0.87毫克
      ，乃以高雄縣政府警察局97年6 月11日高警交字第NO0000
      000 號舉發違反道路交通管理事件通知單（下稱舉發通知
      單），舉發異議人違反道路交通管理條例第35條第1 項第
      1 款之違規，且異議人因同一案件，另經警以涉犯刑法第
      185 條之3 罪嫌移送臺灣高雄地方法院檢察署偵查，經該
      署檢察官以97年度偵字第29084 號聲請以簡易判決處刑，
      並經本院以97年度審交簡字第3948號判處罰金55,000元確
      定，經原處分機關認違規罰鍰部分與刑事罰競合免罰，而
      以98年6 月6 日高監營裁字第裁80- NO0000000 號違反道
      路通管理事件裁決書裁處異議人吊扣駕駛執照12個月，施
      以道安講習等情，業據異議人自承在卷，並有上開裁決書
      及其送達證書、舉發通知單、臺灣高雄地方法院檢察署檢
      察官聲請簡易判決處刑書、本院刑事簡易判決、臺灣高等
      法院被告前案紀錄表各1 份在卷足稽，則異議人確有上開
      違反道路交通管理處罰條例第35條第1 項第1 款規定之行
      為，堪以認定。次查，異議人並未領有機車駕駛執照，而
      僅領有小型車普通駕駛執照，有公路監理電子閘門證號查
      詢機車駕駛人、證號查詢汽車駕駛人查詢結果2 紙在卷可
      憑，此部分事實亦堪認定。
（二）按道路交通管理處罰條例第68條曾於94年12月14日修正公
      布，並自95年3 月1 日開始施行。原條文規定：「汽車駕
      駛人，因違反本條例及道路交通安全規則之規定，受吊扣
      或吊銷駕駛執照處分時，吊扣或吊銷其持有各級車類之駕
      駛執照」，修正後改為：「汽車駕駛人，因違反本條例及
      道路交通安全規則之規定，受吊銷駕駛執照處分時，吊銷
      其持有各級車類之駕駛執照」。觀其提案修正理由「原條
      文將違法或違規駕駛人所持有各級車類之駕駛執照一併吊
      扣或吊銷失之過酷，影響人民工作及生活甚鉅，爰修正之
      」，此業據立法院公報第94卷第70期院會紀錄記載明確。
      顯見依現行道路交通管理處罰條例規定，不得吊扣駕駛人
      所持有他級駕駛執照，亦即於為吊扣駕駛人駕駛執照之處
      分時，僅得吊扣駕駛人違規時所駕駛該級車類之駕駛執照
      ，以限制其繼續駕駛該級車類行駛道路之權利。
（三）次按行政行為，採取之方法所造成之損害不得與欲達成目
      的之利益顯失均衡，行政程序法第7 條第3 款定有明文。
      又依道路交通安全規則第61條第1 項第4 款規定，汽車駕
      駛人取得高一級車類之駕駛資格者，應換發駕駛執照，並
      准其駕駛較低級車類之車輛，已領有小型車駕駛執照者，
      得駕駛輕型機器腳踏車。本件異議人係騎乘輕型機車違規
      ，若其小型車駕駛執照因而遭吊扣，將造成異議人不能駕
      駛普通小型車之結果，則原處分機關採取吊扣異議人小型
      車駕駛執照，以達成限制其騎乘輕型機車之目的，所造成
      損害（異議人喪失繼續駕駛普通小型車之權利）已與欲達
      成目的之利益顯失均衡。
（四）再按法官依據法律獨立審判，為憲法第80條所明定，且依
      司法院大法官會議釋字第137 號、216 號解釋意旨，各機
      關依其職掌就有關法規為釋示之行政命令，法官於審判案
      件時，固可予以引用，但仍得依據法律，表示適當之不同
      見解，並不受其拘束。交通部雖前以95年5 月9 日交路字
      第0950030639號函釋、94年9 月15日交路字第0940051433
      號函釋、89年8 月30日交路89字第008861號函釋，認為領
      有駕駛執照之駕駛人，於無照駕駛不同級之車輛違反道路
      交通管理處罰條例第35條，應處以罰鍰及吊扣駕駛執照時
      ，仍可吊扣其所持有之其他駕駛執照云云，惟此與本院認
      定之法律意見不同，上開函釋意見為本院所不採。準此，
      本件異議人於前述違規之際所騎乘者既為輕型機車，故依
      法所受處分內容應僅為限制其騎乘輕型機車之權利，原處
      分機關遽以吊扣異議人所持有之普通小型車駕駛執照，此
      舉顯然不當剝奪異議人駕駛普通小型車之權利，對異議人
      權益侵害甚鉅，亦與現行道路交通管理處罰條例第68條規
      定有悖，容有違誤。
四、綜上所述，修正後道路交通管理處罰條例第68條規定既將「
    吊扣」二字刪除，故違規駕駛人受有吊扣駕駛執照之處分時
    ，即不再吊扣其持有各級車類之駕駛執照，僅於受吊銷駕駛
    執照處分時，始吊銷其持有各級車類之駕駛執照。則本件異
    議人既係因酒後違規騎乘輕型機車，僅能吊扣異議人輕型機
    車之駕駛執照，不得代以吊扣其他種之駕駛執照，而異議人
    既無輕型機車駕駛執照可供吊扣，原處分就此部分即無法執
    行，自無從維持。異議人聲明異議，尚屬可採，而應由本院
    就原處分所為吊扣駕駛執照12個月部分予以撤銷，併就該撤
    銷部分為不罰之諭知。
據上論斷，應依道路交通案件處理辦法第20條，裁定如主文。
中    華    民    國    98    年    6    月    30    日
                  交通法庭    法  官   黃苙荌
以上正本證明與原本無異。
如不服本裁定，應於收受送達後5 日內向本院提出抗告狀。
中    華    民    國    98    年    6    月    30    日
                              書記官   廖佳玲


司法院資訊處製作；財團法人民間司法改革基金會備份。
